最高法院刑事判決　　　　　　　　　　　　　　　九十一年度台上字第四七一三號
　上　訴　人　台灣高等法院台中分院檢察署檢察官
　被　　　告　甲○○
右上訴人因被告偽造文書案件，不服台灣高等法院台中分院中華民國八十九年四月十
二日第二審判決（八十八年度上訴字第二七二三號，起訴案號：台灣台中地方法院檢
察署八十七年度偵字第一四八九八號），提起上訴，本院判決如左：
    主  文
原判決撤銷，發回台灣高等法院台中分院。
    理  由
本件原判決以公訴意旨略稱：被告甲○○自民國八十六年十月間起，在台中縣豐原市
○○路六號經營龍昇玩具店，為該店負責人，從事電視遊樂器程式遊戲光碟片交易，
明知「  」係日商西雅企業股份有限公司（以下簡稱西雅公司）申請經濟部中央標準
局註冊，取得註冊號數第二四九０七０號之商標專用權，指定使用於商標法施行細則
第二十七條第八十類之電腦、家用微電腦、公司用微電腦、硬體、軟體、電腦用磁帶
、磁碟及其他應屬本類之一切商品，專用權期間自七十三年七月一日起至八十三年六
月三十日止，續延展至九十三年六月三十日止。「PlayStation 」是日商蘇妮股份有
限公司申請中央標準局註冊，取得註冊號數六七二六六六號之商標專用權，指定使用
於商標法施行細則第二十四條第七十二類之電腦、錄有電腦程式之磁碟、磁卡、磁帶
及光碟之商品，專用權期間自八十四年三月一日起至九十四年二月二十八日止，但此
商標專用權自八十六年六月十六日起移轉登記予日商新力電腦娛樂股份有限公司（以
下簡稱新力公司）。「  」係新力公司申請經濟部中央標準局註冊，取得註冊號數第
七一０四五四號之商標專用權，指定使用於商標法施行細則第四十九條第九類之電腦
、錄有電腦程式之卡帶、磁碟、光碟及卡匣等商品，專用權期間自八十五年三月十六
日起至九十五年三月十五日止。西雅公司及新力公司所生產之電視遊樂器程式遊戲光
碟片及卡匣上均有西雅公司及新力公司之名稱、商標及條碼，透過電視遊樂器執行，
在電視畫面上亦出現西雅公司及新力公司之名稱、商標及條碼，依習慣足以表示其為
西雅公司或新力公司之產品。西雅公司及新力公司所生產之電視遊樂器程式遊戲光碟
片及卡匣，在國際及國內市場行銷多年，品質著有信譽，為業界及消費大眾所共知。
竟基於概括之犯意，自八十六年九月間某日起至八十七年六月二十四日止，連續以每
片新台幣（下同）三十五元至四十元不等之單價，向金泰玩具行負責人吳宗吉及天欣
商行負責人陳茂松（均另提起公訴）販入西雅公司及新力公司享有商標專用權之電視
遊樂器之遊戲光碟片，上開仿冒之遊戲光碟片上均有仿冒之西雅公司及新力公司之名
稱、商標及條碼，以虛偽表示為真品，並進而透過電視遊樂器執行，在電視畫面上亦
出現西雅公司及新力公司之名稱之「  」、「 PlayStation」及「  」商標，為相同
之使用，致與西雅公司及新力公司所產銷之真品相混淆，足以生損害於西雅公司及新
力公司。再連續以每片七十至八十元不等之單價出售不特定之消費者牟利。嗣於八十
七年六月二十四日，在右址為法務部調查局台中縣調查站查獲，並扣得仿冒之西雅公
司之遊戲光碟片二四一三片、新力公司之光碟片三二三四片，其所有供販賣仿冒之光
碟片所用之進貨資料一冊及光碟目錄二冊。因認被告一行為涉犯違反公平交易法第二
十條第一項第三款之規定，請依同法第三十五條規定處罰，又另犯商標法第六十三條
之販賣仿冒商標商品，刑法第二百十六條、第二百二十條、第二百十條之行使偽造之
準私文書等罪嫌，扣案之光碟片、進貨資料一冊等物請分別依商標法或刑法之有關規
定宣告沒收云云。經原審綜合調查證據之結果，認被告犯罪尚屬不能證明，因而維持
一審諭知被告無罪之判決，駁回檢察官在第二審之上訴，固非無見。
惟按以錄音、錄影或電磁記錄藉機器或電腦處理所顯示之聲音、影像或符號，足以表
示其用意之證明者，依刑法第二百二十條第二項之規定以文書論。查本件扣案之光碟
片其經由電視遊樂器執行後所顯示 PS之設計圖「  」、「PlayStation」之商標專用
權為新力公司所享有，而「SEGA」之商標專用權為西雅公司所享有，均有相關卷證資
料為證。又系爭光碟片經由電視遊樂器執行後所顯示之「Licensed by Sony Compute
r Entertainment Inc.」與新力公司之商標相結合後，似係表彰各該遊戲光碟片為該
公司所製造之意；而「Produced By or UNDER LICENSE FROM SEGA ENTERPRISES, LT
D.」與上開西雅公司之商標相結合後，似係表彰該遊戲光碟片為西雅公司製造或授權
製造之意；是否均具有表示各該商品特質之意，可使各該商品之出處得與其他商品之
出處區別，而一般大眾亦得藉由各該商標之標示而判斷各該商品之品質及營業者信譽
，而已足以表示其用意之證明？能否認非上開法條所謂之準文書，非無再研求之餘地
，原判決僅以上開商標係圖形或名稱而認其不具文書之意思性，忽略各該商標與上開
文字結合之後所表彰之一定用意，逕認並非刑法第二百二十條第二項之準文書，難謂
妥適。又文書之行使，每因文書之性質、內容不同而異，就偽造之刑法第二百二十條
第二項之準文書而言，因須藉由機器或電腦處理，始足以表示其文書之內容，其於行
為人將偽造之準私文書藉由機器或電腦處理時，已有使用該偽造之準文書，已達於行
使偽造準私文書之程度，固不待言，其因販賣而交付該偽造之準文書之情形，如販賣
交付者與買受收受者，均明知該準文書確為偽造，且均明知藉由機器或電腦處理即可
使用該偽造之準文書時，因買受者已達於可隨時使用該偽造之準文書之狀態，無待販
賣者更有所主張，應認販賣該偽造準文書者於交付時，即與行使無異，此如同販賣翻
印他人著作出版物（連同著作物之底頁、依出版社所載著作人、發行人、印刷者等一
併加以翻印）圖利者，其於交付該偽造之著作物時，即已構成行使偽造準私文書罪，
無須就該偽造之著作物之內容更有所主張，始可構成行使行為相當（本院四十九年台
非字第二四號判例意旨參照）。本件查扣之仿冒「SEGA」商標光碟片二四一三張，仿
冒「PlayStation」及「 PS設計圖」商標遊戲光碟片三二三四張，如屬第二百二十條
第二項規定偽造之準文書，被告是否明知該等仿冒光碟片藉由電視遊樂器執行，在電
視畫面上會出現西雅公司或新力公司之商標，及其製造或授權等字樣及內容，並已販
賣而交付？而買受者是否亦明知被告所販賣交付者確為仿冒光碟，且藉由電視遊樂器
執行，在電視畫面上會出現西雅公司或新力公司之商標，及其製造或授權等字樣及內
容？因與被告之行為是否成立行使偽造準私文書罪有關，亦有再加詳查之必要。再原
判決第七頁倒數第三行、第十頁第九行「 Licensed by Sony Computer Enterprisme
nt Ltd」應為「Licensed by Sony Computer Entertainment Inc.」之誤繕；「Prod
uced By or UNDERLICENSE FORM SEGA ENTERPRISES. LTD 」應為「 Produced By or
UNDER LICENSE FROM SEGA ENTERPRISES, LTD. 」之誤載；又原判決並無附表，則其
於理由中所引附表表示告訴人所享有之商標專用權，自失附麗；均應予指明。檢察官
上訴意旨指摘原判決不當，尚非全無理由，應認有撤銷發回更審之原因。又公訴意旨
認被告另涉犯商標法第六十三條及修正前公平交易法第三十五條部分，基於審判不可
分之原則，應一併發回，合予指明。
據上論結，應依刑事訴訟法第三百九十七條、第四百零一條，判決如主文。
中      華      民      國    九十一    年      八      月    二十二    日
                              最高法院刑事第八庭
                                  審判長法官  莊  登  照
                                        法官  洪  明  輝
                                        法官  黃  一  鑫
                                        法官  魏  新  和
                                        法官  林  秀  夫
      右正本證明與原本無異
                                              書  記  官
中      華      民      國    九十一    年      八      月    二十八    日
